【裁判字號】    89,訴,246
【裁判日期】    890613
【裁判案由】    給付買賣價金
【裁判全文】
臺灣臺北地方法院民事判決  八十九度訴字第二四六號
    原      告  鍾榮企業有限公司
    法定代理人  乙○○
    訴訟代理人  丙○○
    被      告  榮福股份有限公司
    法定代理人  甲○○
    訴訟代理人  丁○○
右當事人間請求給付買賣價金事件，本院判決如左：
    主      文
被告應給付原告新台幣壹佰肆拾壹萬玖仟伍佰陸拾陸元及自民國八十九年一月二十六
日起至清償日止，按年息百分之五計算之利息。
訴訟費用由被告負擔。
本判決於原告以新台幣肆拾柒萬元供擔保後，得假執行。
    事      實
甲、原告方面：
一、聲明：除假執行擔保金額外，如主文所示。
二、陳述：
（一）被告因承攬台北市六號國宅及十號國宅工程案，於民國八十七年十一月及十二
      月向原告訂購電線電纜數批，其價金共計新台幣（下同）四百四十六萬一千二
      百零九元，原告業已依約交貨完畢。
（二）按前揭買賣價金，被告除遲至八十八年七月始支付部分價金計三百零四萬一千
      六百四十三元外，餘價金一百四十一萬九千五百六十六元，卻拒不給付迄今，
      迭經原告催討，被告均置之不理，為此提起本件訴訟。
（三）對被告抗辯所為之陳述：兩造自八十六年六月即開始交易，至八十六年九月底
      均有付款，後來因金額較大就不付款。本件交易係被告公司之員工謝村松、劉
      德蘭與原告接洽，並由被告將訂購單傳真予原告，謝村松為被告公司之水電工
      程隊隊長，職位不小，所以應有權購買系爭貨品。又原告曾於八十八年七月初
      告過被告，嗣因被告公司之蘇副總與原告洽談，且於八十八年七月間給付三百
      多萬，蘇副總言因公司人員有瑕疵，故給予三個月時間讓他處理，當時有約定
      十月份要收到尾款。
三、證據：提出對帳單、採購單、統一發票、通知單、付款明細、電線分批交貨數量
    表為證。
乙、被告方面：
一、聲明：駁回原告之訴。
二、陳述：被告並未與原告訂約，且原告提不出任何採購文件之正本，況價值四百多
    萬元之貨物，居然沒有正式合約，而謝村松僅為被告公司之水電工程隊隊長，並
    無權簽訂系爭契約。況原告所提供之貨單價均不同，總量亦有短交之問題。至八
    十八年七月間雖有給付三百多萬元之貨款，但係因被告公司之蘇副總不明情況，
    依誠信原則先付三百多萬，雙方言明嗣被告公司查明情況後，如無不當於八十八
    年十月三十一日再付尾款。
    理      由
一、原告主張：被告因承攬台北市六號國宅及十號國宅工程案，於八十七年十一月及
    十二月向原告訂購電線電纜數批，其價金共計四百四十六萬一千二百零九元，原
    告業已依約交貨完畢。惟前揭買賣價金，被告僅於八十八年七月間支付部分價金
    計三百零四萬一千六百四十三元外，尚餘貨款一百四十一萬九千五百六十六元迄
    今尚未給付，迭經原告催討，被告均置之不理，為此提起本件訴訟等語。被告則
    以：被告並未與原告訂約，至謝村松僅為被告公司之水電工程隊隊長，並無權簽
    訂系爭契約，況原告所提供之貨單價均不同，總量亦有短交之問題等語置辯。
二、本件原告主張被告公司之水電工程隊隊長謝村松以被告公司之名義於八十七年十
    一月、十二月向原告訂購電線電攬一批，價金共計四百四十六萬一千二百零九元
    ，被告並已給付三百零四萬一千六百四十三元，尚餘貨款一百四十一萬九千五百
    六十六元仍未給付等情，業據其提出對帳單、採購單、統一發票為證，復為被告
    所不爭執，自堪信為真實。是本院應審酌者厥為被告公司之水電工程隊隊長謝村
    松是否有權代理被告公司與原告簽約？原告是否已依約交貨完畢？
（一）本件原告主張謝村松為被告公司之水電工程隊隊長，自有權代理被告簽訂系爭
      合約等語，惟為被告所否認。經查，謝村松於八十七年七月間起至同年十月間
      止，即曾以被告公司之名義向原告訂購電線電攬三百餘萬元，原告均已依約交
      貨完畢，並由水電工程隊隊員張舉一、工地主任楊貿德等人簽收，被告公司則
      簽發支票給付上開貨款等情，有採購單、通知單、付款明細附卷可稽，足證謝
      村松於八十七年七月至十月間係基於被告公司之授權下，向被告訂購電線電攬
      。次查，謝村松復於八十七年十一月、十二月，仍以被告公司之名義，並以相
      同之訂購方式，向原告訂購系爭四百四十六萬一千二百零九元之電線電攬，被
      告除收受原告所交付之貨物外，並給付三百零四萬一千六百四十三元之貨款，
      參諸被告自承：原告所開立抬頭為被告公司之統一發票均有向稅捐稽關申報扣
      抵當期之營業稅等語（見本院八十九年五月二十二日之言詞辯論筆錄），及謝
      村松既為被告公司之水電工程隊隊長，負責水電督導，有採購電線電攬之權，
      尚與常情相符等情，足證謝村松自有權代理被告向原告訂購系爭電線電攬。至
      被告辯稱：因被告公司之蘇副總不明情況，所以於八十八年七月間方依誠信原
      則先付三百零四萬一千六百四十三元，雙方言明嗣被告公司查明情況後，如無
      不當於八十八年十月三十一日再付尾款等語。惟蘇副總既身為一家公司之副總
      經理，豈會不明瞭公司之運作？況三百餘萬元金額非小，豈會在責任歸屬不明
      之情況下先行給付？且縱如被告所言，該款項係依誠信原則先行給付，則應會
      先行給付一個總額，而非精細計算至個位數？足見被告所辯尚不足採，堪信原
      告主張謝村松為有權代理被告簽訂系爭契約乙節為真實。
（二）按當事人主張有利於己之事實者，就其事實有舉證之責任，民事訴訟法第二百
      七十七條定有明文。本件被告又稱：原告所提供之貨單價均不同，總量亦有短
      交之問題等語。惟查，不問原告所提供之貨單價如何，謝村松既有權代理被告
      簽訂系爭電線電攬之採購合約，並同意以原告所列之單價購買，被告自無從再
      為單價不同之主張。又被告所訂購之電線電攬，原告已依約送至工地，並由被
      告公司工地主任楊貿德、水電工程隊隊員林文凱、張舉一簽收無誤，有卷附之
      通知單足憑，嗣於交貨完畢後之八十七年十二月一日、八十八年一月四日，再
      分別由被告公司之工地主任楊貿德、水電工程隊隊員張舉一簽收八十七年十一
      月、十二月之對帳單，亦有對帳單三紙在卷可參，堪認原告已依約交付完畢。
      而被告復無法舉證以實其說，揆諸前揭說明，被告以前開情詞置辯，要無足取
      。
三、次按代理人於代理權限內，以本人名義所為之意思表示，直接對本人發生效力，
    民法第一百零三條第一項定有明文。查本件被告公司之水電工程隊隊長謝村松既
    經被告授權，而向原告訂購系爭電線電攬，則依前揭法條所示，系爭採購電線電
    攬之合約即對本人即被告公司發生效力，被告公司自有給付系爭貨款之義務。從
    而，原告依兩造之約定請求被告給付尾款一百四十一萬九千五百六十六元，及自
    八十九年一月十九日之準備書狀送達予被告之翌日即八十九年一月二十六日起至
    清償日止，按年息百分之五計算之利息，為有理由，應予准許。
四、假執行之宣告：
    原告陳明願供擔保，請求宣告假執行，核無不合，茲酌定相當之擔保金額，予以
    准許。
五、結論：本件原告之訴為有理由，依民事訴訟法第七十八條、第三百九十條第二項
    ，判決如主文。
中      華      民      國    八十九    年      六      月     十三     日
                                            民事第五庭法      官  林秀圓
右為正本係照原本作成
如對本判決上訴，須於判決送達後廿日內向本院提出上訴狀
中      華      民      國    八十九    年      六      月      十三    日
                                                      法院書記官  林蓮女


司法院資訊處製作；財團法人民間司法改革基金會備份。
